【裁判字號】    99,台抗,217
【裁判日期】    990311
【裁判案由】    偽造文書等罪聲請再審
【裁判全文】
最高法院刑事裁定              九十九年度台抗字第二一七號
抗  告  人  甲○○
上列抗告人因自訴被告乙○、丙○○偽造文書等罪案件，不服台
灣高等法院中華民國九十八年十二月三十一日駁回聲請再審之裁
定（九十八年度聲再字第四二四號），提起抗告，本院裁定如下
：
    主  文
原裁定關於駁回偽造文書聲請再審部分撤銷。
撤銷部分，再審之聲請駁回。
其他抗告駁回。
    理  由
一、偽造文書部分
本件抗告人甲○○自訴被告乙○、丙○○偽造私文書案件，經原
審法院九十二年度上訴字第三０二號判決維持第一審諭知被告等
無罪之判決，並經本院九十四年度台上字第六四九五號判決從程
序上駁回上訴在案，有各該判決在卷可稽。抗告人向原審聲請再
審意旨以：依證人陳麗華於民國九十五年四月二十七日在台灣台
北地方法院九十四年度訴字第六八三號第三人異議之訴等事件、
證人丁麗麗於九十七年六月十八日在該院九十六年度訴字第八六
一三號返還不當得利事件所為證述，證人陳麗華、陳麗敏於九十
五年一月十六日所具證明書，該院九十四年度訴字第六八三號及
台灣高等法院九十五年度重上字第五二六號民事確定判決（見聲
證五、六、七、十），均可證明系爭不動產之真正權利人為抗告
人，何況被告乙○於九十一年九月十三日原審審理時陳稱：「我
太太（即丙○○）出嫁時，據我所知嫁妝不超過十萬。」（見聲
證八），再依台灣台北地方法院檢察署檢察官九十四年度偵字第
一九二六四號不起訴處分書記載，被告乙○曾表態欲將系爭不動
產贈與抗告人，及系爭不動產資金來源涉及家族企業金錢糾葛等
情（見聲證九），原確定判決均未就此審酌，亦未調查被告乙○
之購屋資金來源，遽認系爭不動產係被告乙○出資購得，抗告人
發見上開確實之新證據，有刑事訴訟法第四百二十二條第二款之
再審事由，足認被告乙○確有假冒抗告人名義與他人訂定虛偽租
賃契約犯行等語。惟查刑事訴訟法第四百二十八條第一項但書明
定：「自訴人為受判決人之不利益聲請再審者，以有第四百二十
二條第一款規定之情形為限」，亦即限於有刑事訴訟法第四百二
十條第一項第一款（原判決所憑之證物，已證明其為偽造或變造
）、第二款（原判決所憑之證言、鑑定或通譯，已證明其為虛偽
）、第四款（原判決所憑之通常法院或特別法院之裁判，已經確
定裁判變更）、第五款（參與原判決或前審判決或判決前所行調
查之法官、或參與偵查或起訴之檢察官因該案件犯有職務上之罪
已經證明等）情形者，始得聲請再審，觀諸刑事訴訟法第四百二
十二條第一款規定自明。自訴人為受判決人之不利益聲請再審者
，當不包括刑事訴訟法第四百二十條第一項第六款及同法第四百
二十二條第二款、第三款所定「發見確實之新證據」情形在內。
本件抗告人聲請再審之程序，顯屬違背規定，依刑事訴訟法第四
百三十三條應以裁定駁回之。原裁定未從程序上駁回抗告人之聲
請，逕為實體上之審查，以無理由駁回之，自有未合。抗告意旨
雖未指摘及此，惟屬本院得依職權調查之事項，應由本院將原裁
定此部分撤銷，並自為裁定駁回抗告人再審之聲請。
二、竊佔、侵占部分
按不得上訴於第三審法院之案件，其第二審法院所為裁定，不得
抗告，刑事訴訟法第四百零五條定有明文。抗告人自訴被告等涉
犯刑法第三百二十條第二項竊佔、第三百三十五條第一項侵占罪
嫌部分，核屬刑事訴訟法第三百七十六條第二、三款所列不得上
訴於第三審法院之案件，既經原裁定駁回抗告人此部分再審之聲
請，自屬不得抗告，抗告人猶提起抗告，為不合法，亦應駁回。
據上論結，應依刑事訴訟法第四百十一條前段、第四百十三條、
第四百三十三條，裁定如主文。
中    華    民    國  九十九  年    三    月   十一   日
                      最高法院刑事第十庭
                          審判長法官  花  滿  堂
                                法官  黃  正  興
                                法官  陳  東  誥
                                法官  林  錦  芳
                                法官  洪  昌  宏
本件正本證明與原本無異
                                      書  記  官
中    華    民    國  九十九  年    三    月   十五   日
                                                       s

司法院資訊處製作；財團法人民間司法改革基金會備份。
